【裁判字號】    95,訴,2196
【裁判日期】    951031
【裁判案由】    清償借款
【裁判全文】
臺灣臺中地方法院民事判決              95年度訴字第2196號
原      告  合作金庫商業銀行股份有限公司
法定代理人  甲○○
訴訟代理人  戊○○
被      告  乙○○
            丙○○
共      同
訴訟代理人  丁○○
上列當事人間請求清償借款事件，本院於民國95年10月25日言詞
辯論終結，判決如下：
    主      文
被告應連帶給付原告新台幣玖拾捌萬貳仟柒佰伍拾捌元，及其中
新台幣柒拾玖萬肆仟貳佰零陸元自民國九十五年四月二十八日起
至清償日止，按年息百分之七．一七九計算之利息，並自民國九
十五年五月二十九日起至清償日止，逾期在六個月以內者，按上
開利率百分之十，超過六個月以外部分，按上開利率百分之二十
計付之違約金；其中新台幣壹拾捌萬捌仟伍佰伍拾貳元自民國九
十五年九月三十日起至清償日止，按年息百分之七．一七九計算
之利息，並自民國九十五年十月三十一日起至清償日止，逾期在
六個月以內者，按上開利率百分之十，超過六個月以外部分，按
上開利率百分之二十計付之違約金。
訴訟費用由被告連帶負擔。
    事實及理由
一、本件原告主張：被告乙○○邀同被告丙○○為連帶保證人，
    於民國95年4月28日向中國農民銀行股份有限公司借款新臺
    幣（下同）992,758元，約定利率按該行基準利率加百分之
    2.5機動計付（目前為百分之7.179），本金部分自訂立協議
    償還增埔契約即95年4月28日起按月償還10,000元，利息隨
    同繳付，剩餘本金到期清償，未按期繳納，自逾期日起6 個
    月內按原借利率百分之10，逾6個月部分，按原借利率百分
    之20加計違約金，如有一期未按期償還，即視為全部到期。
    未料借款人自95年4月28日起即未依約還本繳息，尚積欠如
    主文第1項所示之本息及違約金。原債權公司中國農民銀行
    股份有限公司已於95年5月1日與原告合併，原告概括承受中
    國農民銀行股份有限公司對被告之債權，依消費借貸及連帶
    保證之法律關係，請求被告連帶如數給付，並聲明如主文第
    一項所示。對被告抗辯之陳述：依借據及增補契約之約定，
    被告自95年4月28日起需按月償還本金10,000元及利息，被
    告固曾分別於95年5月30日及同年7月5日由訴外人丁○○存
    入被告乙○○在原告之扣繳貸款專戶各6,000元，惟僅能繳
    付被告乙○○所貸第2案198,552元自95年4月28日至95年8月
    30日止四期之本金、利息計11,407元，至於被告乙○○所貸
    第1案794,206元部分，連一期本金8,000元及利息均無法繳
    納，自95年4月28日逾期至今。另被告於95年9月19日存入10
    ,000 元，其存款結餘為12,541元，仍不足清償794,206元部
    分之本金、利息及違約金計14,904元。
二、被告則以：被告固有於95年4月28日簽立增補契約，但未同
    意每月償還多少錢，被告於95年5月30日及同年7月5日由訴
    外人丁○○存入被告乙○○在原告所設之扣繳貸款專戶各
    6,000元，原告已扣取上述利息無訛，詎原告未經查明繳息
    情況，或通知有何遲繳利息之情，即逕行提起本件訴訟並查
    封被告丙○○之財產，違法違約，亦違反誠信原則，請原告
    提出借款及給付利息資料等語，資為抗辯。
三、本院之判斷：
（一）查原告主張之事實，業據其提出被告不爭執之借據、增埔
      契約、約定書及行政院金融監督管理委員會函文等為證。
      依兩造於95年4月28日所訂立之增補契約第3條就償還辦法
      之約定：本金自訂立協議償還契約起按月償還10,000元，
      利息隨同繳付，剩餘本金到期清償等語，已約定需按月清
      償本金10,000元及利息，被告抗辯：當時未約定每月償還
      多少錢云云，已難採信。又被告固曾分別於95年5月30日
      及同年7月5日由訴外人丁○○存入被告乙○○設在原告之
      扣繳貸款專戶各6,000元，惟依被告所提出之被告乙○○
      設於原告之扣繳貸款專戶交易明細表之記載，該專戶於95
      年5月30日存入6,000元後，其存款結餘為7,946元，尚不
      足以清償被告依約應於95年5月28日應償還之本金10,000
      元，遑論利息；另該專戶於95年7月5日存入6,000元後，
      其存款結餘為8,429元，亦不足以清償被告依約應於95年6
      月28日應償還之本金10,000元，遑論利息。按債務人無為
      一部清償之權利，民法第318條第1項前段定有明文，且兩
      造於約定書第6條第(一)項亦約定：被告對原告所負一切債
      務，如有任何一宗債務不依約清償本金時，原告得無須事
      先通知，主張全部到期等語。本件被告未依約清償本金，
      已如前述，原告主張全部債務視同到期，自屬有據，亦未
      違反誠信原則。至於被告乙○○前開專戶於95年9月19日
      存入10,000元，固有被告所提出之放款帳務資料查詢單在
      卷可憑，惟依該查詢單所示，該專戶存入10,000元後，其
      存款結餘為12,541元，仍不足清償全部借款之本金10,000
      元及利息。況被告未依約於95年5月28日償還本金10,000
      及利息，依約全部債務已視同到期，是被告於95年9月19
      日所存入之10,000元，不足以清償全部債務甚為顯然。綜
      上所述，被告所辯，要非可採。
（二）按稱消費借貸者，謂當事人一方移轉金錢或其他代替物之
      所有權於他方，而約定他方以種類、品質、數量相同之物
      返還之契約；又借用人應於約定期限內，返還與借用物種
      類、品質、數量相同之物，民法第474條第1項、第478條
      前段分別定有明文。再保證債務之所謂連帶，係指保證人
      與主債務人負同一債務，對於債權人各負全部給付之責任
      者而言，此就民法第272條第1項規定連帶債務之文義參照
      觀之甚明。故連帶保證與普通保證不同，縱使無民法第
      746條所列各款情形，亦不得主張同法第745條關於檢索抗
      辯之權利（最高法院45年台上字第1426號判例意旨參照）
      。本件被告乙○○既向原告借貸前述金額，而尚有如主文
      第一項所示本金、利息及違約金未清償，且清償期已視為
      到期，被告丙○○為其連帶保證人，揆諸前開說明，原告
      依消費借貸契約及連帶保證之法律關係，請求被告連帶給
      付如主文第一項所示本金、利息及違約金，為有理由，應
      予准許。
四、訴訟費用負擔之依據：民事訴訟法第85條第2項。
中    華    民    國    95    年    10    月    31    日
                  民事第三庭  法  官  黃渙文
正本係照原本作成。
如對本判決上訴，須於判決送達後20日內向本院提出上訴狀（須
附繕本）。
中    華    民    國    95    年    10    月    31    日
                              書記官


司法院資訊處製作；財團法人民間司法改革基金會備份。
